【裁判字號】    97,上訴,68
【裁判日期】    970516
【裁判案由】    違反槍砲彈藥刀械管制條例
【裁判全文】
臺灣高等法院花蓮分院刑事判決          97年度上訴字第68號
上  訴  人  臺灣花蓮地方法院檢察署檢察官
上  訴  人
即  被  告  甲○○
選任辯護人  余道明律師
被      告  乙○○
                    號
選任辯護人  鍾年展律師
上訴人因被告違反槍砲彈藥刀械管制條例案件，不服臺灣花蓮地
方法院中華民國97年1月31日96年度訴字第454號第一審判決（起
訴案號：臺灣花蓮地方法院檢察署96年度偵字第4384號），提起
上訴，本院判決如下：
    主  文
上訴駁回。
    事  實
一、甲○○曾於民國93年間因違反職役職責罪，經國防部中部地
    方軍事法院判處有期徒刑7月，94年1月23日執行完畢。96年
    9月間，乙○○欲介紹甲○○到花蓮擔任許致勝之司機兼保
    鏢工作，甲○○因聽聞許致勝曾遭槍擊受傷，竟於96年9月
    27 日，攜帶其於93年間某日收受自邱志忠（已死亡）所交
    付具有殺傷力之制式手槍1支（槍枝管制編號：0000000000
    ，含彈匣1個）及制式子彈9顆，而與不知情之乙○○一同搭
    車從南投縣埔里鎮前往花蓮，同日晚間10時許抵達花蓮縣花
    蓮市鎮○街8號許致勝住處，許致勝乃電請友人孫培原駕車
    前來準備一同去吃宵夜。同日晚間10時30分許，花蓮縣警察
    局花蓮分局中華派出所所長黎鍾世勇及警員劉振民駕車執行
    巡邏勤務行經該處，見甲○○、乙○○與許致勝等3人在該
    處所門口前聊天，孫培原坐在其小客車內駕駛座，引擎未熄
    火，情狀可疑；甲○○、乙○○見巡邏警車抵達，即欲離開
    現場，進入孫培原小客車後座，甲○○為避免遭警發現其持
    有上開槍彈，一時情急，竟將其持有之手槍（含彈匣1個、
    子彈9 顆）插進乙○○之後腰際，乙○○在未及反應拒絕之
    情況下，旋為黎鍾世勇在其後腰際查獲上開槍彈，此時甲○
    ○見狀急忙下車欲離開現場，惟隨即被產生合理懷疑之黎鍾
    世勇逮獲。
二、案經花蓮縣警察局花蓮分局報告臺灣花蓮地方法院檢察署檢
    察官偵查起訴。
    理  由
壹、程序事項：
一、按被告之自白，非出於強暴、脅迫、利誘、詐欺、疲勞訊問
    、違法羈押或其他不正之方法，且與事實相符者，得為證據
    ，刑事訴訟法第156條第1項定有明文。本案被告甲○○於警
    詢、偵訊中關於其持有槍彈之自白，並未抗辯具有非任意性
    之情形，本院亦查無不正訊問之情，應認其上開自白具有任
    意性，而有證據能力。
二、本判決所引被告以外之人於審判外之言詞或書面陳述，檢察
    官、被告及辯護人於本院審理時均表示同意有證據能力，本
    院審酌上開陳述作成時之情況亦認為適當，依刑事訴訟法第
    159條之5第1項之規定，自有證據能力。
貳、被告甲○○有罪部分：
一、被告甲○○於上開時、地未經許可，非法持有具殺傷力之手
    槍、子彈之事實，業據被告甲○○於警詢、偵查、原審及本
    院審理時坦承不諱，並有上開槍、彈等扣案可資佐證。且扣
    案之手槍、子彈經送內政部警政署刑事警察局鑑驗結果，認
    ：送鑑手槍1枝（槍枝管制編號0000000000）係口徑9mm制式
    半自動手槍，為匈牙利FEG廠製，槍號為73162，槍管內具6
    條右旋來復線，擊發功能正常，可供擊發同口徑制式子彈使
    用，具殺傷力；送鑑子彈9顆，均為口徑9mm制式子彈，採樣
    3顆試射，均可擊發，具有殺傷力等情，亦有該局96年11月2
    日刑鑑字第0960152117號槍彈鑑定書在卷可稽。足見被告甲
    ○○之上開自白與事實相符，應可採信，其犯行堪以認定。
二、被告甲○○及其選任辯護人雖辯稱：被告甲○○在警方未知
    悉其持有上開槍、彈前，即於警詢時主動承認上開槍、彈為
    其所有，應符合自首之要件云云。惟按刑法第62條之所謂發
    覺，非以有偵查犯罪職權之機關或人員確知其人犯罪為必要
    ，而於有確切之根據得對其發生合理之可疑者，即得謂為已
    發覺，最高法院72年台上字第641號判例意旨可資參照。查
    本案係因被告甲○○、乙○○見證人即中華派出所所長黎鍾
    世勇、警員劉振民執行巡邏勤務行經上開處所時，隨即進入
    孫培原所駕駛之自小客車上，經所長黎鍾世勇認渠等形跡可
    疑，告知渠等接受檢查，甲○○見所長黎鍾世勇在乙○○身
    上查獲上開槍彈時，即急欲離開現場，而為所長黎鍾世勇當
    場逮捕等情，業據證人黎鍾世勇原審證稱無誤（原審卷第62
    頁），足見甲○○見乙○○被查獲上開槍彈而急欲離開現場
    時，已使所長黎鍾世勇得有確切之根據，對被告甲○○與乙
    ○○共同持有上開槍彈之犯行，發生合理之可疑。雖然被告
    甲○○嗣後於花蓮分局偵查佐高明璋詢問時，向高明璋供出
    扣案之槍彈為其所有，高明璋才知道槍彈係甲○○所有，核
    與證人高明璋於本院之證述相同；惟已在所長黎鍾世勇得有
    確切之根據，對被告甲○○共同持有上開槍彈之犯行，發生
    合理之可疑之後，仍與自首之要件不符。是被告甲○○及辯
    護人上開所辯，不足採取。
三、核被告甲○○所為，係犯槍砲彈藥刀械管制條例第7條第4項
    之未經許可持有手槍罪及同條例第12條第4項之未經許可持
    有子彈罪。其同時持有手槍及子彈之行為，係一行為觸犯數
    罪名，為想像競合犯，應依刑法第55條之規定，從一重之未
    經許可持有手槍罪處斷。又被告如事實欄所載之前科，有臺
    灣高等法院被告前案紀錄表在卷足憑，其於5年以內故意再
    犯本件有期徒刑以上之罪，為累犯，應依刑法第47條第1項
    之規定加重其刑。
四、原審因依上開法條，並審酌被告素行欠佳，持有槍彈對他人
    之身體、生命安全及社會秩序造成潛在之危險，惟其犯後已
    坦承犯行，態度尚佳，及其素行、智識程度、犯罪動機、目
    的等一切情狀，量處有期徒刑五年二月，併科罰金新臺幣十
    萬元，及就併科罰金部分，依刑法第42條第3項之規定諭知
    易服勞役之折算標準；並以扣案之手槍（含彈匣1 個）1枝
    （槍枝管制編號0000000000）及制式子彈6顆，經鑑定均具
    有殺傷力，屬違禁物，而依刑法第38條第1項第1款之規定宣
    告沒收；另以採樣試射之子彈3顆，因已試射擊發而滅罄，
    而不為沒收之諭知。認事用法及量刑，均無不合，應予維持
    。檢察官上訴未敘述具體理由，泛指原判決量刑太輕，應認
    其上訴不合法律上之程式；被告上訴指摘原判決未依自首之
    規定減輕其刑，亦有未合，均應駁回。另原判決第4頁第3行
    關於「警員製作被告乙○○筆錄之時間為96年9月28日10時
    45分，較被告甲○○之筆錄時間為同日10時38分還早」之記
    載，時間上雖前後誤植，但不影響事實之認定，自無撤銷原
    判決之必要，併予敘明。
參、被告乙○○無罪部分：
一、公訴意旨以甲○○於上開時地攜帶上開槍彈，與乙○○從南
    投縣埔里鎮搭乘公共運輸工具前來花蓮縣，於途中之不詳時
    間，將上開槍彈交給乙○○持有，乙○○將之置放於右腰際
    上，嗣於同日22時30分許在花蓮縣花蓮市鎮○街8號前為警
    查獲，因認乙○○亦涉犯上開條例第7條第4項、第12條第4
    項之未經許可持有槍彈罪嫌。本院審理結果，認原審為被告
    乙○○無罪之諭知，並無不合，應予維持，並引用原判決關
    於被告乙○○部分之理由如附件所示。
二、檢察官上訴意旨略以：被告乙○○於內勤偵訊隔離訊問及聲
    請羈押審理中，所述曾對甲○○稱：你拿這個做什麼，你要
    害死我等說法，與甲○○並無一致；乙○○於羈押審理時並
    稱：「（甲○○交槍給你時，有無說什麼？）沒有」；證人
    黎鍾世勇於偵審中均證稱：乙○○當時並沒有說槍不是他的
    等語，足證被告乙○○與甲○○串證，不足採信。原審以警
    員劉振民之偵查報告有更正，遽認黎鍾世勇之證詞不可採信
    ，顯未盡調查之能事等語。
三、查被告乙○○於警詢經與甲○○隔離詢問時，即供稱上開槍
    彈是甲○○見警盤查，將他身上之槍彈交給伊時，伊才知道
    他帶槍，該手槍是他所有等語；於偵查及聲押庭亦為相同之
    陳述。甲○○於警詢隔離詢問時亦供稱該把手槍是伊所有，
    因當時發現警方要向伊盤查，一時緊張所以將手槍放在乙○
    ○身上等語；於偵查及聲押庭時，並稱伊將手槍放在乙○○
    腰部時，乙○○嚇一下，用台語對伊說「你拿這個給我幹什
    麼，要害我」。2人之供述並無不符。又乙○○於羈押審理
    時，就法官所問：「甲○○交槍給你時，有無說什麼？」回
    答：「沒有」，意指甲○○交槍給乙○○時，有無對乙○○
    說什麼，乙○○回稱沒有，與甲○○之供述並無矛盾，上訴
    意旨指被告乙○○與甲○○之說法不一致，尚有誤會。此外
    並無證據證明甲○○於前往花蓮途中之不詳時間，有將上開
    槍彈交給乙○○持有之事實，上訴人指摘原判決此部分不當
    ，並無理由，應予駁回。
據上論斷，應依刑事訴訟法第367條、第368條、第373條，判決
如主文。
本案經檢察官丙○○到庭執行職務。
中    華    民    國    97    年    5    月    16    日
                  刑事庭審判長法  官     林慶煙
                              法  官     許仕楓
                              法  官     賴淳良
以上正本證明與原本無異
如對本判決不服，應於送達後10日內，向本院提出上訴狀。其未
敘述理由者，並應於提出上訴狀後10日內向本院補提理由狀（須
附繕本）。
                              書記官     林明智
中    華    民    國    97    年    5     月    16    日


司法院資訊處製作；財團法人民間司法改革基金會備份。
